臺灣士林地方法院刑事判決
110年度金訴字第453號
公  訴  人  臺灣士林地方檢察署檢察官    
被      告  梁映彤




上列被告因詐欺等案件，經檢察官提起公訴（110年度偵字第172
72號），被告就被訴事實為有罪之陳述，經告知簡式審判程序之
旨，並聽取當事人之意見後，本院合議庭裁定改由受命法官獨任
依簡式審判程序進行，判決如下：
    主  文
梁映彤犯三人以上共同詐欺取財罪，處有期徒刑捌月。
    事  實
一、梁映彤於民國109年5月2日起，經由APP便利通應徵，而加入
    真實姓名、年籍不詳、代稱「公司小姐」（下稱「公司小姐
    」）、暱稱「小余」（下稱「小余」）及通訊軟體LINE（下
    稱LINE）暱稱「Crown陳」（下稱「Crown陳」）及所屬詐欺
    集團成年成員等人所組成3人以上之詐欺集團，擔任「車手
    」之角色，負責提領被害人遭詐騙之款項。梁映彤依其智識
    程度及社會生活經驗，可知悉在一般正常情況下，有使用帳
    戶收受、提領款項需求之人，概均會以自己之帳戶進出，以
    避免假手他人帳戶之風險或爭議，實無委由他人提供帳戶收
    受及提領款項後，再予轉交之必要，其可預見「Crown陳」
    等成年人承諾給予代為提領款項之人報酬，顯不合乎常情，
    渠等所為極有可能係詐欺集團為收取詐欺所得款項，而使用
    人頭帳戶及領款車手隱匿詐欺所得之去向、所在，然因貪圖
    報酬，竟仍抱持上情縱使屬實亦不違背其本意之不確定故意
    ，與「公司小姐」、「小余」、「Crown陳」及所屬詐欺集
    團成年成員等人，共同意圖為自己不法之所有，基於三人以
    上共同詐欺取財、洗錢之犯意聯絡，由該詐騙集團不詳成員
    於109年5月20日上午11時30分許，撥打電話予邱素芬，假冒
    邱素芬小孩之老師，佯稱因欠別人錢有急用欲借款等語，致
    邱素芬陷於錯誤，於同日中午12時19分許，前往臺灣銀行霧
    峰分行，臨櫃匯款共計新臺幣（下同）12萬元至中國信託商業
    銀行帳號000000000000號帳戶（下稱中信帳戶）。梁映彤即
    依「Crown陳」之指示，前往臺北市○○區○○路00號前向真實
    姓名、年籍均不詳之詐騙集團成員「何佳宥」拿取中信帳戶
    之提款卡後，再依指示前往臺北市○○區○○路00號「統一超商
    三樂門市」，並於同日中午12時59分許、下午1時1分許，持
    提款卡自中信帳戶提領10萬元、2萬元，再依指示至臺北市○○
    區○○○0號，將所領得之12萬元交付予真實姓名、年籍均不詳
    之詐騙集團成員「鄧小姐」，並收取報酬2,000元，以此方
    式而掩飾、隱匿該犯罪所得之去向。嗣邱素芬發覺受騙，報
    警處理，始查獲上情。
二、案經邱素芬告訴暨臺北市政府警察局士林分局報告臺灣士林地
    方檢察署檢察官偵查起訴。
    理  由
一、認定犯罪事實之證據及理由
　㈠訊據被告梁映彤對於上揭犯罪事實，於本院準備程序及審理
    時均坦承不諱（見本院110年度金訴字第453號卷【下稱本院
    卷】第110頁、第114頁、第118頁），核與證人即告訴人邱
    素芬於警詢中所證述遭詐騙之情節（臺灣士林地方檢察署10
    9年度偵字第12740號卷【下稱偵卷】第21至25頁）大致相符
    ，並有中信帳戶之交易明細表（偵卷第37頁）、被告提款之
    監視器影像截圖（偵卷第51頁）、被告與「Crown陳」之LIN
    E對話紀錄（本院卷第31頁）等資料等在卷可稽，足認被告
    上開任意性自白與事實相符，可以採信。
　㈡按洗錢之前置犯罪完成，取得財產後所為隱匿或掩飾該財產
    的真實性質、來源、所在地、處置、轉移、相關的權利或所
    有權之行為，固為典型洗錢行為無疑，然於犯罪人為前置犯
    罪時，即提供帳戶供犯罪人作為取得犯罪所得之人頭帳戶，
    或於其後交付犯罪所得款項製造金流斷點，致無法查得犯罪
    所得流向等，均會產生掩飾或隱匿該犯罪不法所得真正去向
    之洗錢效果。亦即，從犯罪者之角度觀察，犯罪行為人為避
    免犯行遭查獲，會盡全力滅證，但對於犯罪之成果即犯罪所
    得，反而會盡全力維護，顯見洗錢犯罪本質上本無從確知犯
    罪行為之存在，僅為合理限制洗錢犯罪之處罰，乃以不法金
    流與特定犯罪有連結為必要。是以，依犯罪行為人取得該不
    法金流之方式，已明顯與洗錢防制規定相悖，有意規避洗錢
    防制規定，為落實洗錢防制，避免不法金流流動，自不以提
    供帳戶為限，亦包括取得款項後，將款項交予犯罪組織之其
    他成員，致無法或難以追查犯罪所得去向之洗錢結果。本次
    修法既於立法理由中明示掩飾不法所得去向之行為亦構成洗
    錢，則以匯款或交付現金等方式，致產生掩飾或隱匿不法犯
    罪所得真正去向之行為，亦屬洗錢防制法第14條第1項所規
    範之洗錢類型（最高法院108年度台上字第1744號判決意旨
    參照）。查被告於提領詐得之款項後，將該等款項攜至指定
    地點交付予「鄧小姐」，製造金流之斷點，致無從或難以追
    查前揭犯罪所得，而掩飾或隱匿該犯罪所得之去向，自屬洗
    錢防制法所規範之洗錢行為。　
　㈢綜上，本案事證明確，被告犯行堪以認定，應依法論科。
二、論罪科刑：
　㈠核被告所為，係犯刑法第339條之4第1項第2款之三人以上共
    同犯詐欺取財罪及洗錢防制法第2條第2款、第14條第1項之
    一般洗錢罪。被告所為與「存銘sir」、「李國雄」、「CR0
    WM陳」、「黃棋富」、「鄧小姐」及本案詐騙集團其他成員
    間，有犯意聯絡及行為分擔，應論以共同正犯。
　㈡被告雖有多次之提領行為，然係提領同一告訴人遭詐騙之款
    項，係基於同一詐欺取財之目的，而侵害告訴人之同一財產
    法益，各行為之獨立性均極為薄弱，難以強行分開，依一般
    社會健全觀念，應就被告多次領款行為，視為數個舉動之接
    續施行，合為包括之一行為予以評價，而論以接續犯之一罪
    。
　㈢被告所為三人以上共同詐欺取財及一般洗錢罪等行為，在自
    然意義上雖非完全一致，然該數罪之行為間，仍有行為局部
    重疊合致之情形，依一般社會通念，認應評價為一行為方符
    刑罰公平原則，是被告係以一行為犯上開2罪，為想像競合
    犯，應依刑法第55條之規定，從一重之三人以上共同詐欺取
    財罪處斷。
　㈣按洗錢防制法第16條第2項規定，犯第14條、第15條之罪，在
    偵查或審判中自白者，減輕其刑。又想像競合犯之處斷刑，
    本質上係「刑之合併」，其所謂從一重處斷，乃將想像競合
    犯組成之評價上數罪，合併為科刑一罪，其所對應之刑罰，
    亦合併其評價上數罪之數法定刑，而為一個處斷刑。易言之
    ，想像競合犯侵害數法益者皆成立犯罪，論罪時必須輕、重
    罪併舉論述，同時宣告所犯各罪名，包括各罪有無加重、減
    免其刑之情形，亦應說明論列，量刑時併衡酌輕罪部分量刑
    事由，評價始為充足，然後依刑法第55條前段規定「從一重
    處斷」，非謂對於其餘各罪可置而不論。因此，法院決定處
    斷刑時，雖以其中最重罪名之法定刑，做為裁量之準據，惟
    於裁量其輕重時，仍應將輕罪合併評價在內（最高法院108
    年度台上字第4405、4408號判決意旨參照）。查被告就本案
    犯罪事實，業於本院審理中自白犯罪，是就被告本案一般洗
    錢犯行，雖屬想像競合犯其中之輕罪，惟依上開說明，本院
    於後述量刑時，仍應併予衡酌此部分減刑事由，併此陳明。
　㈤按犯罪之情狀顯可憫恕，認科以最低刑度仍嫌過重者，得酌
    量減輕其刑，刑法第59條定有明文，所謂顯可憫恕，係指被
    告之犯行有情輕法重，客觀上足以引起一般人同情，處以經
    依法減刑後之法定最低刑度仍失之過苛，尚堪憫恕之情形而
    言。又所謂「犯罪之情狀」顯可憫恕，與刑法第57條所稱之
    審酌「一切情狀」，二者並非屬截然不同之範圍，於裁判上
    酌量減輕其刑時，本應就犯罪一切情狀（包括刑法第57條所
    列舉之10款事項），予以全盤考量，審酌其犯罪有無可憫恕
    之事由，以為判斷，故適用第59條酌量減輕其刑時，並不排
    除第57條所列舉10款事由之審酌（最高法院108年度台上字
    第2978號判決意旨參照）。查被告參與本案詐欺集團，擔任
    提領詐得款項之工作，其行為固屬不當，應予非難，惟三人
    以上共同犯詐欺取財罪之法定刑為1年以上7年以下有期徒刑
    ，得併科100萬元以下罰金，法定刑度甚為嚴峻，而被告於
    本院準備程序及審理時已坦認犯行，且已與告訴人和解，並
    已依和解內容賠償2期金額共4,000元，此有本院和解筆錄、
    網路轉帳交易列印資料，可見被告已竭盡所能彌補告訴人損
    失，堪認被告犯後已有悔意並謀求填補本案被害人之損失，
    復衡酌本案犯罪情節及被告所獲利得，堪認被告僅係受指示
    而為本案犯行，並非本案詐欺集團之核心。本院考量各情，
    倘就被告所犯本案加重詐欺取財犯行，量處其所犯罪名之最
    低度刑（即有期徒刑1年），客觀上確有情輕法重之憾，爰
    就被告本案犯行依刑法第59條規定酌減其刑。　　
　㈥爰以行為人責任為基礎，並審酌被告明知現今社會詐欺犯罪
    橫行，對被害人之財產及社會秩序產生重大侵害，竟參與本
    案詐欺取財犯行，負責提領詐騙所得款項之分工，隱匿詐欺
    犯罪所得之去向，侵害他人財產法益，所為應予非難；兼衡
    被告犯後坦承犯行，且已與告訴人達成和解並依約給付2期
    賠償金，業如前述，堪認其尚有悔意之犯後態度，及其自承
    現為高職畢業之智識程度、從事清潔與看護工作，已婚，無
    需撫養之對象，及告訴人所受財產損害數額等一切情狀，量
    處如主文所示之刑，以資懲儆。
三、沒收部分
    被告參與詐欺集團擔任車手實施本案犯行，所獲得之報酬為
    2,000元等情，業據被告自承在卷（本院卷第114頁），就此
    部分核屬被告之犯罪所得，本應予以諭知沒收、追徵，然因
    被告已與告訴人達成和解，且依約賠償告訴人4,000元，業
    如前述。是被告所賠付告訴人之金額已超過其犯罪所得，已
    達沒收制度剝奪被告犯罪所得之立法目的，如仍諭知沒收其
    犯罪所得，容有過苛之虞，是依刑法第38條之2第2項規定，
    就被告上開犯罪所得，不予諭知沒收及追徵。
據上論斷，應依刑事訴訟法第273條之1第1項、第299條第1項前
段，洗錢防制法第2條第2款、第14條第1項，刑法第11條、第28
條、第339條之4第1項第2款、第55條、第59條、第38條之2第2項
，刑法施行法第1條之1第1項，判決如主文。
本案經檢察官林思吟偵查起訴，經檢察官江玟萱到庭執行職務。
中　　華　　民　　國　　111 　年　　3 　　月　　25　　日
                  刑事第五庭　　法  官  李郁屏
以上正本證明與原本無異。
如不服本判決，應於判決送達後20日內向本院提出上訴狀（應抄
附繕本），並應敘述具體理由。其未敘述上訴理由者，應於上訴
期間屆滿後20日內向本院補提理由書 (均須按他造當事人之人數
附繕本 )「切勿逕送上級法院」。告訴人或被害人如對於本判決
不服者，應具備理由請求檢察官上訴，其上訴期間之計算係以檢
察官收受判決正本之日期為準。
因疫情而遲誤不變期間，得向法院聲請回復原狀。
                                書記官  李登寶
中　　華　　民　　國　　111 　年　　3 　　月　　25　　日
附錄本案論罪科刑法條全文
中華民國刑法第339條之4
犯第339條詐欺罪而有下列情形之一者，處1年以上7年以下有期
徒刑，得併科1百萬元以下罰金：
一、冒用政府機關或公務員名義犯之。
二、三人以上共同犯之。
三、以廣播電視、電子通訊、網際網路或其他媒體等傳播工具，
    對公眾散布而犯之。
前項之未遂犯罰之。
洗錢防制法第2條
本法所稱洗錢，指下列行為：
一、意圖掩飾或隱匿特定犯罪所得來源，或使他人逃避刑事追訴
    ，而移轉或變更特定犯罪所得。
二、掩飾或隱匿特定犯罪所得之本質、來源、去向、所在、所有
    權、處分權或其他權益者。
三、收受、持有或使用他人之特定犯罪所得。
洗錢防制法第14條
有第二條各款所列洗錢行為者，處7年以下有期徒刑，併科新臺
幣5百萬元以下罰金。
前項之未遂犯罰之。
前二項情形，不得科以超過其特定犯罪所定最重本刑之刑。